【裁判字號】    89,訴,1433
【裁判日期】    900724
【裁判案由】    返還租金
【裁判全文】
臺灣臺中地方法院民事判決          八十九年度訴字第一四三三號
    原      告    丙○○
    訴訟代理人    乙○○
    被      告    甲○○
右當事人間請求返還租金事件，本院判決如左：
    主    文
原告之訴及假執行之聲請均駁回。
訴訟費用由原告負擔。
    事    實
甲、原告方面：
壹、聲明：
一、被告應給付原告新台幣（下同）參佰玖拾參萬貳仟伍佰捌拾貳元，及其中貳佰陸
    拾肆萬貳仟伍佰捌拾貳元，自民國（下同）八十八年五月十五日起，另壹佰貳拾
    玖萬元，自八十九年四月十五日起，均自清償日止，按年息百分之五計算之利息
    。
二、願供擔保請准宣告假執行。
貳、陳述：
一、被告與原告之夫乙○○原為好友，曾共同投資多項事業，於八十六、七年間，原
    告公婆所經營之泉富金屬股份有限公司（下簡稱泉富公司），與被告所各自所有
    坐落於台中縣潭子鄉○○○段第三二、三二之六、三二之一三、三三之一八、三
    三之二五、三三之二六、一七一之一、一七一之五地號士地，因相互毗鄰，而計
    劃共同請領建照蓋高層樓大廈，然因景氣低迷，尚未動工，為增進士地利用價值
    ，而由原告於八十七年初，與被告合意共同出資，暫時搭建臨時建物及停車場，
    作為黃昏市場使用，於建造完成後，共同經營管理黃昏市場出租他人收取租金，
    有關權利義務由原告與被告各二分之一。按搭建市場之工程費用及設備費用共計
    肆佰壹拾參萬貳仟壹佰陸拾伍元，上開工程款，被告委由原告先行籌款支付嗣後
    再作結算。
二、又上開黃昏市場自八十七年四月起，即由兩造對外招租，至八十八年五月十日止
    ，營業收入肆佰貳拾參萬貳仟伍佰貳肆元，營業支出伍佰伍拾貳萬零伍佰貳拾參
    元（內含兩造分紅各自取回之伍拾伍萬元），因入不敷出，共虧損壹佰壹拾伍萬
    貳仟玖佰玖拾玖元，被告亦請原告先行墊付代。
三、嗣後兩造同意終止共同經營黃昏市場業務，轉而以包租之方式，將土地及建物全
    部出租予第三人統合經營，於八十八年五月十五日，由訴外人陳嘉宏代理丙○○
    。被告並代理其母，共同與第三人魏瑞芳訂立土地租賃契約書，租期自八十八年
    五月十五日起至九十一年五月十四日止，第一、第二年租金每年貳拾貳萬元，第
    三年為承租人租金總收入百分之四十。又出租人同意提供前三個月租金供承租金
    改建租賃土地之建物，故承租人實際支付第一年四至十二月之租金，並簽發自八
    十八年八月二十五日起，按月於每月二十五日到期每張面額貳拾貳萬元之支票九
    張，由被告取走，並提示兌現。此外，尚有承租人所交付之押租金陸拾萬元支票
    亦由被告取走提示兌現。
四、基上，上開工程支出及營業虧損，被告應負擔二分之一即貳佰陸拾肆萬貳仟伍佰
    捌拾貳元，又上開租金收入壹佰玖拾捌萬元及押金陸拾萬元，被告應給付壹佰貳
    拾玖萬元予原告，爰依民法消費借貸及合夥等法律關係請求被告返還代為出資之
    墊款貳佰貳拾陸萬肆仟伍佰捌拾貳元及自八十八年五月十五日起算之遲延利息與
    原告所應收得之租金及押租金利益壹佰貳拾玖萬元及自八十九年四月二十五日起
    之法定遲延利息。如鈞院認當初合夥關係業已終止，兩造為共同出租人，被告亦
    應將原告所得之租金及押金利益返還予原告，爰依不當得利法律關係請求被告返
    還上開租金及押租金利益壹佰貳拾玖萬元。
五、對被告抗辯之陳述：
（一）系爭黃昏市場土地係由兩造親人所提供，並由兩造花錢建造地上物始能營業，
      故分紅時支付被告之金額包括給付被告母親提供土地之租金。因此，會計帳目
      上記載「租金」，並無礙被告收取合夥分紅之事實，此由帳簿上記載原告公公
      陳金泉就其提供土地亦領取租金為對價，且領取之數額、日期、次數均與被告
      相同，更可證明兩造有合夥關係且權利義務相同。
（二）兩造曾共同開立帳戶，且黃昏市場自籌備、招商至開幕時，因人手不足，被告
      身為合夥人，於當時曾至台中參與，幫忙並簽收原告所呈報鴻昇陶磁股份有限
      公司（下簡稱鴻昇公司）之發貨單、吉林皮飾估價單、與人訂立廢棄物清運契
      約、與陳勝雄訂立租賃契約，出面請求縣政府免拆黃昏市場之違建。
（三）兩造所共同經營之黃昏市場規模原屬不大，帳冊記載較為簡單，未依規定嚴格
      製作，平常又置於辦公室，被告可隨時查閱，並不妨害被告權益。
（四）按許二郎係兩造合夥興建黃昏市場所聘僱之工地主任，故其聘用臨時工、叫混
      凝土、雜工、購雜物均須現金，其乃先行預支，帳冊上所載許二郎所領款項均
      與黃昏市場有關。至於賓士車部分乃兩造為栽培許二郎，為其購買賓土車代步
      之用。是帳冊中賓士車修理費即為該賓土車之修理費。至於監視系統係黃昏市
      場所用，該設備於出租予魏瑞芳時一併交付，該費用自屬黃昏市場費用。另支
      付乙○○參拾捌萬元係雜費及公關費，內容被告知之甚詳；多次支付原告家人
      利息，乃原告欠現金多次向家人借貸，自須支付利息。
參、證據：提出工程支出帳簿一份、付款明細表一份、營業收入帳簿一份、營業支出
    帳薄一本、土地租賃契約書一份、魏瑞芳簽發之支票九紙、保證金支票一份、台
    中市第一信用合作社0000000000號存摺影本一份、陳勝雄店位租用契
    約書一份、台中市第一信用合作社開戶同意書一份、印鑑卡一份、存摺存款照片
    十五張、廢棄物委託清運處理合約書一份、吉林皮飾估價單一份、轉帳傳票一份
    、台中縣政府工務局工建建字第五九九建造執照一份、柏泰建設股份有限公司申
    請書一份、廣告看板租賃合約書一份、發貨單一份、台中市第一信用合作社00
    00000000及0000000000帳戶支票存款往來抄簿各一份、票據
    代收摺一份、發貨單一份、廣告看板租賃合約書一份、支出明細一份、產權登記
    應備證明文件明細表一份、不動產買賣契約書一份、原告簽發第一信用合作社票
    號ＢＡ0000000號支票一張為證，並請求傳訊問證人？。
乙、被告方面：
壹、聲明：求為判決如主文第一項所示。如受不利益判決願供擔保請准宣告免為假執
    行。
貳、陳述：
一、系爭台中縣潭子鄉○○○段三二之一八、之二五、之二六、一七一之五土地，係
    乙○○向被告承租，經營黃昏市場，該黃昏市場之規劃、發包、施工以致於管理
    ，均係乙○○一人負責；然乙○○承租後只付被告三個月租金，且因乙○○經營
    不善，積欠被告租金而表示不再經營，被告乃與乙○○共同將土地再出租予訴外
    人魏瑞芳經營黃昏市場，共同出租土地部分與原告無關，而出租黃昏市場被告所
    取得款項，是因乙○○積欠被告租金而由被告收取。
二、由原告所提出之付款明細表之記載內容以觀，該帳冊係乙○○之家族內帳，此由
    第一頁記載金億新訴訟費、修補輪胎、泉富代書費、泉富一、二月營業稅、ＣＱ
    ─三一七八號燃料、牌照稅、頭張路房屋退押金等事項，均與黃昏市場無關；再
    由泉富代書費、營業稅均在其列，復以該帳冊內亦將乙○○之人壽保險費記載在
    內，由此可知，該付款明細表非所原告主張兩造合夥經營黃昏市場之付款明細表
    。若果有合夥事業存在，理應有合夥事業專用之帳冊，獨立詳實記載關於合夥事
    業之各筆開支，並按月結算，資為合夥人確認。該帳冊既為乙○○之家庭帳冊，
    即不能資為合夥之證明。尤其，原告所指之工程支出簿及營業支出簿均係由該帳
    冊中節錄而來，如確有合夥存在，不可能將合夥事項與家族支出混為一談。
三、果如原告所主張其先行款墊付，再行結算，則依原告起訴狀所載八十七年十二月
    開始籌畫，約四十五日後全部完工，再依卷附之收入明細，於同年四月十八日即
    密集收受攤位租金，顯見該黃昏市場之設立，至遲於四月十八日業已完竣，原告
    理應即可進行結算事宜，並分配分擔金額，惟未見其處理。且依原告所提帳冊，
    於同年五月十一日、七月五日、分別記載支付被告及陳金泉（乙○○之父，泉富
    公司負責人）租金各貳拾萬元，及同年八月十五日各支付租金壹拾伍萬元，此款
    如係紅利，應有計算收入及支出，並定結算日，俾以確定收入及支出之金額，並
    據以計算，絕非以定額之給付。本件原告並無證據證明兩造確有共同出資之合意
    ，且於黃昏市場經營後，原告亦無要求結算墊付工程款之事實，原告主張兩造間
    有合夥之關係，顯無可採。
四、台中縣政府於八十七年六月間，發函予柏泰建設股份有限公司（下簡稱柏泰公司
    ）要求辦理位於台中縣潭子鄉○○村○○路○段五七號面積五四０平方公尺之鐵
    架建物違建一事，被告因係柏泰公司之總經理，不得不申請准予免拆，且當時黃
    昏市場土地，係由被告出租予乙○○獨自經營，基於出租人及朋友立場，須對函
    文加以處理。又申請書所附建照執照，起造人本是被告之母詹金桂及被告嗣後再
    變更為柏泰公司，根本與原告無關，且申請書內容既無兩造之相關記載，顯與兩
    造間是否合夥經營黃昏市場無關。
五、兩造所設立之共同帳戶，其目的原係被告低價出租九百餘坪土地予乙○○經營黃
    昏市場，乙○○表示經營如有盈餘，會將盈餘一半再補貼租金予被告，為使被告
    得以瞭解乙○○經營之盈虧，乃由被告與乙○○之妻即原告設立共同帳戶，以為
    監督。此由，被告出租九百餘坪土地予乙○○，而泉富公司僅出租二百餘坪予乙○○，而其租金竟為相同，即可知被告出租之租金確為低價，乙○○方會與被告
    另行約定補貼租金之方法。又系爭共同帳戶所載支出，固須被告蓋章，惟自原告
    所提共同帳戶出入帳內容，僅係原告自稱系爭黃昏市場全部收入及全部支出之一
    小部份，由此可知，該帳戶之開設僅原告及乙○○為取信被告，由被告監督帳目
    為名之方法而已。且共同帳戶所有入出帳金額，與原告自行製作之帳冊金額不符
    ，顯見原告所稱系爭黃昏市場支出之金額，並不實在。
六、被告向陳勝雄及吳文林各收取肆萬捌仟元及陸萬元租金，乃因乙○○自八十七年
    五月一日，向被告承租土地後，僅支付三個月租金，其他租金未付，乙○○同意
    被告向其收八十八年二月及三月份租金抵償，被告並非出租人。
七、被告曾於八十九年三月間，至原告家中就乙○○積欠被告租金一事開協調會，乙○○因心虛未在家，而由被告與其母及原告協調，原告就被告要求給付租金一事
    未為異議，且陳母並稱此為乙○○個人之事，與其無關，如今原告竟起訴誑稱兩
    造有合夥關係，顯不可採。
參、證據：提出台中縣政府八十七年八月五日八七工使字第二０三七五三號函一份、
    編號00000000號統一發票一份、許三郎切結書一份、土地謄本六份，並
    請求傳訊證人許二郎、魏瑞芳、李錦銘、陳福立。
      理    由
一、本件原告主張於八十六、七年間，因原告公婆所經營之泉富公司與被告所各自所
    有坐落於台中縣潭子鄉○○○段第三二、三二之六、三二之一三、三三之一八、
    三三之二五、三三之二六、一七一之一、一七一之五地號士地因相互毗鄰，而計
    劃共同請領建照蓋高層樓大廈，然因景氣低迷，尚未動工，為增進士地利用價值
    ，而由原告於八十七年初，與被告合意共同出資，暫時搭建臨時建物及停車場，
    作為黃昏市場使用，於建造完成後共同經營管理黃昏市場出租他人收取租金，有
    關權利義務由原告與被告各二分之一。按搭建市場之工程費用及設備費用共計肆
    佰壹拾參萬貳仟壹佰陸拾伍元，上開工程款，被告應出資部分，被告委由原告先
    行籌款支付。又上開黃昏市場自八十七年四月起，即由兩造對外招租，營業至八
    十八年五月十日止，營業收入共計肆佰貳拾參萬貳仟伍佰貳肆元，然營業支出共
    計伍佰伍拾貳萬零伍佰貳拾參元（內含兩造分紅各自取回之伍拾伍萬元），虧損
    壹佰壹拾伍萬貳仟玖佰玖拾玖元，該虧損部分，被告亦請原告先行墊付。嗣後兩
    造同意終止共同經營黃昏市場業務，轉而以包租之方式，將市場出租予第三人統
    合經營，於八十八年五月十五日，由訴外人陳嘉宏代理丙○○。被告代表自己並
    代理其母，共同與第三人魏瑞芳訂立土地租賃契約書，租期自八十八年五月十五
    日起至九十一年五月十四日止，第一、第二年租金每年貳拾貳萬元，第三年為承
    租人租金總收入百分之四十。又出租人同意提供前三個月租金供承租金改建租賃
    土地之建物，故承租人實際支付第一年四至十二月之租金，並簽發自八十八年八
    月二十五日起，按月於每月二十五日到期每張面額貳拾貳萬元之支票九張，由被
    告取走提示兌現。此外，尚有承租人所交付之押租金陸拾萬元支票，亦由被告取
    走提示兌現，爰依消費借貸、合夥之法律關係，請求被告給付上開應行負擔之墊
    款貳佰陸拾肆萬貳仟伍佰捌拾貳元及原告應得之租金及押租金壹佰貳拾玖萬元。
    如鈞院認共同出租部分，合夥關係業已終止，就該部分爰依不當得利法則請求被
    告返還等語。
二、被告則以：系爭台中縣潭子鄉○○○段三二之一八、之二五、之二六、一七一之
    五土地，係乙○○向被告承租，經營黃昏市場，該黃昏市場之規劃、發包、施工
    以致於管理，均係乙○○一人負責；然乙○○承租後只付被告三個月租金，且因
    乙○○經營不善，積欠被告租金而表示不再經營，被告乃與乙○○共同將土地再
    出租予訴外人魏瑞芳經營黃昏市場，共同出租土地部分與原告無關，而出租黃昏
    市場被告所取得款項，係因乙○○積欠被告租金，而由被告收取等語。
三、當事人主張有利於己之事實者，就其事實有舉證之責任。民事訴訟法第二百七十
    七條前段定有明文。又稱合夥者謂二人以上，互約出資以經營共同事業之契約，
    民法第六百六十七條第一項定有明文。本件原告主張兩造就系爭黃昏市場之經營
    及出租有合夥契約存在，惟該主張已為被告所否認，是原告就兩造間有合夥契約
    存在之事實，應負舉證之責任。經查：
（一）原告固提出工程支出帳簿一份、付款明細表一份、營業收入帳簿一份、營業支
      出帳薄一本、土地租賃契約書一份、魏瑞芳簽發之支票九紙、保證金支票一份
      、台中市第一信用合作社0000000000號存摺影本一份、陳勝雄店位
      租用契約書一份、台中市第一信用合作社開戶同意書一份、印鑑卡一份、存摺
      存款照片十五張、廢棄物委託清運處理合約書一份、吉林皮飾估價單一份、轉
      帳傳票一份、台中縣政府工務局工建建字第五九九建造執照一份、柏泰建設股
      份有限公司申請書一份、廣告看板租賃合約書一份、發貨單一份、發貨單一份
      、廣告看板租賃合約書一份、支出明細一份等證據，以資證明兩造有合夥關係
      存在，惟查：
  １、卷附工程支出帳簿一份、付款明細表一份、營業收入帳簿一份、營業支出帳薄
      一本，均為原告單方面所製作之簿冊，被告已否認其真正，且該等簿冊如係兩
      造合夥之帳冊，按理應由兩造共同簽認審核，然該等帳冊並無被告簽認之記載
      ，且帳冊所附會計憑證其傳票，亦無被告任何簽認，是尚難僅憑該等簿冊，即
      遽認兩造間有合夥關係存在。且按理兩造如有合夥經營事業，自應有合夥事業
      專用之帳冊，獨立詳實記載關於合夥事業之各筆開支，並按月結算，資為合夥
      人確認。惟依原告所提出之付款明細表之記載內容以觀，該帳冊由第一頁記載
      金億新訴訟費、修補輪胎、泉富代書費、泉富一、二月營業稅、ＣＱ─三一七
      八號燃料、牌照稅、頭張路房屋退押金等事項，均與黃昏市場無關；再由泉富
      代書費、營業稅均在其列，復以該帳冊內亦將乙○○之人壽保險費記載在內，
      該付款明細將泉富公司及乙○○個人資金混為記載，更明該付款明細表非所原
      告主張兩造合夥經營黃昏市場之付款明細表，顯難依該等簿冊之記載，認定兩
      造間有合夥關係存在。
  ２、又原告所提附卷之土地租賃契約書一份、魏瑞芳簽發之支票九紙、保證金支票
      一份，依租賃契約書之立租賃契約書人欄簽名記載：甲方（即出租人）為乙○○（代）、甲○○（代），承租人乙方魏瑞芳。原告並未在出租人欄簽名，雖
      原告主張乙○○係代理原告出租，惟此為被告所否認，且參諸證人蔡瑞芳到庭
      結證：「我認識兩造，我當初欲租黃昏市場，先向乙○○談，事後再向乙○○
      和被告共同來簽約」、「實際上我和伊二人（指被告及乙○○）簽約，簽約他
      們有寫代字…實際上是他們二人出租給我，租金原先約定貳拾貳萬元，後來生
      意不好，就減為壹拾伍萬元，我租金付了二個月貳拾貳萬元，其餘都按月付壹
      拾伍萬元，所以押、租金共付貳佰壹拾貳萬伍仟元，我實際是向乙○○和被告
      租的，只知道土地一部分是乙○○的，另一部分是甲○○，乙○○當初有告知
      我，當時未談到黃昏市場之設備是何人的…」、「我當初要租有棚架之部分連
      在一起是壹拾伍萬元，另外加租靠馬路邊之部分只有一小部分鐵架約陸、柒萬
      元（租金），後半段我和甲○○談的，租金如何分我不清楚。」、「知道土地
      有九百零三坪是被告的，二百零五坪是乙○○的…，但他們二人真正如何分我
      不清楚。」、「契約是我和乙○○、被告定的，當初是我和乙○○洽談，大概
      談好後，被告才出來共同簽約，契約上有寫代字，我不知道它的用意，呂先生
      說土地是共有的，所以他寫個代字，陳先生說土地是他父親的，所以個代字…
      租賃期間我只有和陳先生及被告接觸，沒有接觸別人…」等語（詳參本院八十
      九年八月十一日及八十九年十二月二十九日言詞辯論筆錄），按證人蔡瑞芳係
      向被告及乙○○承租系爭黃場市場所在之土地使用，於訂約過程蔡瑞芳僅與被
      告及乙○○接洽，並未與原告有所接觸，原告主張乙○○所書「代」字，係代
      理原告之意，亦非蔡瑞芳所知悉，足見蔡瑞芳主觀並無與原告訂立租約之意，
      蔡瑞芳係與被告及乙○○訂立租約應可認定，原告主張系爭租約，係因兩造間
      有合夥經營黃市場關係，兩造不再親自經營，而轉為包租之方式出租予蔡瑞芳
      ，並由乙○○代理原告與被告共同出租與蔡瑞芳，即無足採。是難依上述土地
      租賃契約書一份、支票即認兩造間有合夥關係存在。
  ３、又原告主張因許二郎為兩造合夥興建黃昏市場所聘僱之工地主任，故其聘用臨
      時工、叫混凝土、雜工、購雜物均須現金，其乃先行預支，帳冊上所載許二郎
      所領款項均與黃昏市場有關。至於賓士車部分乃兩造為栽培許二郎，為其購買
      賓土車代步之用。是帳冊中賓士車修理費即為該賓土車之修理費云云。然此為
      被告所否認，並提出許二郎切結書一份證明許二郎為乙○○個人所聘僱之人，
      非為被告所聘僱，且證人許二郎到庭結證：「…黃昏市場之搭鐵架、貼磁磚我
      幫乙○○發包，發包和乙○○接洽領款向丙○○取款，其中之細節我不清楚，
      發包過程我有見過被告，我只是幫乙○○叫小承包，而兩造之過程我不瞭解。
      據我所知土地是乙○○和被告都有。黃昏市場成立之初是我管理，二、三個月
      都是乙○○叫我做什，錢找丙○○拿…。」、「…，簽切結書時沒有受到任何
      壓力。」、「…我是受僱於乙○○，我在黃昏市場作管理，大大小小的事物我
      在管理，薪水向丙○○領，如有需要則可事先預支薪水…切結書是我簽名的沒
      錯，但是是被告寫好的，被告有念給我聽，我認字不多，後來我有簽名，切結
      書上有寫被告出租土地給乙○○的事情我忘記了…黃昏市場的棚架及鋼構、道
      路舖柏油、水電都是我去找人來承包的，承包的價錢是我和承包商協調，承包
      後我有告知被告及乙○○，因為被告和乙○○兩人和我都是好朋友，因為他們
      都在場，所以我都告知他們。…，黃昏市場有糾紛時或是有事情要處理時，我
      會去找乙○○來處理，我只是有時候閒談時才和被告談起，因為被告住在台北
      ，有時才會到台中來，有問題找乙○○處理。」（詳參本院八十九年八月十一
      日、九十年五月二十九日言詞辯論筆錄），依許二郎所證，其確為乙○○個人
      所聘僱，非為被告所聘僱，按理如系爭黃昏市場為兩造所共同經營，許二郎為
      管理整個黃昏市場之人，其自應為兩造所聘僱，然許二郎竟非兩造所聘，且其
      就黃昏市場一切事務，均向乙○○負責，顯乙○○方是系爭黃昏市場之實際經
      營人無誤。另參諸原告所提系爭黃昏市場支出明細所附之會計憑證，系爭黃昏
      市場之工程，其中八十七年四月二十日，黃昏市場與三泰廣告社之廣告合約，
      由乙○○出面與三泰廣告社所簽定（合約書、收據附於八十七年四月二十日轉
      帳傳票）；黃昏市場之屋頂工程，八十七年四月十七日估價單，亦由乙○○以
      泉嘉建設份有限公司（下簡稱泉嘉公司）之名義與益萊工程行訂工程合約付款
      （估價單，附於八十七年五月八日轉帳傳票）；永發起重就其所收之費用，以
      泉富公司為買受人名義簽發收據予中山黃昏市場（陸萬壹仟陸佰元。收據附於
      八十七年五月十一日轉帳傳票）；八十七年四月十三日，初保消防防災工業有
      限公司以泉嘉公司名義簽發出貨單請款（請款單附於八十七年五月十二轉帳傳
      票）。八十七年六月一日黃告看板租賃合約書，由乙○○出面向林游柑承租土
      地作廣告看板（合約書附於八十七年六且日轉帳傳票）；八十七年四月十日，
      御翔工程有限公司請款單，以泉富建設有限公司為客戶名稱（請款單附於八十
      七年六月二十五日之轉帳傳票）；八十七年四月二十一日，宏盛書店以泉富金
      屬工業股份有限公司為客戶，簽發統一發票（發票附八十七年四月二十一傳帳
      傳票）；八十七年十二月一日，永全起重機械工業社，以泉富公司為客戶請款
      （請款單附於八十七年十二月八日之傳票）；八十七年十二月八日蟻巢美術看
      板工程公司為黃昏市場拆看板估價單，亦以乙○○為客戶（估價單附於八十七
      年十二月十五日傳票上），依上開事證，黃昏市場所為之支出，除以黃昏市場
      之名為買受人外，即以乙○○或其家族企業泉富金屬等公司名義為之，顯見系
      爭黃昏市場對外所為之行為，均由乙○○主導，否則豈會由乙○○出面與人訂
      約，而相對人以泉富等乙○○家族公司為買受人簽發收據，且該等費用計入黃
      昏市場之支出？依上所述，在在顯示系爭黃昏市場確由乙○○經營無誤，原告
      主張系爭黃昏市場為兩造所共同經營，顯無可採，被告辯稱系爭黃昏市場乙○○經營，其未與原告共同經營，應屬可採。
  ４、再者，系爭坐落於台中縣潭子鄉○○○段第三二、三二之六、三二之一三、三
      三之一八、三三之二五、三三之二六、一七一之一、一七一之五地號士地，分
      別為被告及其母親與乙○○家族企業泉富公司所有，為兩造所爭執，並有該等
      地號土地謄本在卷可參，依原告所提附卷之帳冊，於八十七年五月十一日、七
      月五日、分別記載支付被告及陳金泉（泉富公司負責人）租金各貳拾萬元，及
      同年八月十五日各支付租金壹拾伍萬元，雖原告主張此部分款項為紅利非屬租
      金，惟租金與紅利，其會計項目不同，為一般人所週知，系爭款項如為紅利，
      即無記載為租金之理。且該記載如屬紅利，與被告同為分紅者，應為原告，其
      竟記載為陳金泉，顯與常情不符。又此款如係紅利，原告自當於分紅日，就該
      分紅基準日前，所有收入及支出，詳為計載及結算，如此方能確定結算金額及
      結算日，然審諸原告主張系爭黃昏市場之經營猶為虧損，何來紅利可分？且按
      理虧損中如有獲利，自應先行填補虧損，何有再行分派紅利之理？且原告主張
      其為被告代墊貳佰餘萬元工程款費，如有紅利可分，原告何以未與被告結算而
      主張權利，竟仍按月給付三期名為「租金」之款項予被告，原告之主張違反常
      理，實無可採。再參諸系爭黃昏市場所在之土地，非屬原告所有，亦非其夫乙○○所有，而為被告家族及乙○○家族企業所有，乙○○使用土地支付租金予
      被告及泉富公司，甚為合理。被告辯稱：其所取之伍拾伍萬元為租金，自屬可
      採。
  ５、另原告亦提出台中市第一信用合作社0000000000號存摺影本一份、
      陳勝雄店位租用契約書一份、台中市第一信用合作社開戶同意書一份、印鑑卡
      一份、存摺存款照片十五張、廢棄物委託清運處理合約書一份、吉林皮飾估價
      單一份、轉帳傳票一份、台中縣政府工務局工建建字第五九九建造執照一份、
      柏泰建設股份有限公司申請書一份、廣告看板租賃合約書一份、發貨單一份、
      台中市第一信用合作社0000000000及0000000000帳戶支
      票存款往來抄簿各一份、票據代收摺一份、發貨單一份、廣告看板租賃合約書
      一份、支出明細一份等證據，主張兩造曾共同開立帳戶，且黃昏市場自籌備、
      招商至開幕時，因人手不足，被告身為合夥人，於當時曾至台中參與，幫忙並
      簽收原告所呈報鴻昇公司之發貨單、吉林皮飾估價單、與人訂立廢棄物清運契
      約、與陳勝雄訂立賃契約等情，固為被告所不爭執，惟查：兩造固共同設立帳
      戶，然依該帳戶交易資料核對原告所主張黃昏市場之支出、收入，該帳戶之進
      出，僅為黃昏市場收入、支出之一部分，如該帳戶確為兩造經營黃昏市場，管
      制資金之帳戶，黃昏市場之出入即應由該帳戶為之，並應詳細記載出入情形，
      然系爭黃昏市場之資金進出，並非全在該帳戶進出，且原告竟將該資金進出與
      泉富公司及乙○○個人資金進出混合記載，實無由僅依該帳戶之設立即認兩造
      有合夥關係存在。再者，被告低出租九百餘坪土地予乙○○經營黃昏市場，而
      泉富公司僅出租二百餘坪予乙○○，而其租金竟為相同，被告辯稱：其出租之
      租金為低價，應屬可採，是被告辯稱：其與原告共同設立帳戶，係乙○○與其
      另行約定補貼租金之方法，即乙○○表示經營如有盈餘，會將盈餘一半再補貼
      租金予被告，為使被告得以瞭解乙○○經營之盈虧，乃由被告與乙○○之妻即
      原告設立共同帳戶，以為監督，於情尚無不合，自堪採信。又系爭黃昏市場所
      在之土地有九百餘坪為被告及其母所有，為兩造所不爭執，被告將該等土地出
      租予乙○○使用收取租金，亦如前述，是被告辯稱：其向台中縣政府申請准予
      免拆，係基於出租人及朋友立場，而加以處理，應屬可採；另本件被告出租土
      地予乙○○後僅取得伍拾伍萬元租金，被告主張乙○○積欠其租金，自屬可埰
      ，是被告辯稱：其與陳勝雄及吳文林訂立租約，各收取肆萬捌仟元及陸萬元租
      金，乃因乙○○自八十七年五月一日，向被告承租土地後，僅支付三個月租金
      ，其他租金未付，乙○○同意被告向其收八十八年二月及三月份租金抵償，被
      告並非出租人，亦屬合理。末按，被告與乙○○原為至友，被告南下即寄宿乙○○家中，此為原告所不爭執，是被告辯稱：其基於朋友立場，於乙○○未在
      家時，為乙○○代為簽收估價單及代訂契約或書寫廣告契約內容，於情亦無不
      合。是原告主張被告有上述共同設立帳戶等行為，造即有合夥經營事業之事實
      ，即無足採。
四、綜上所述，兩造既無原告所主張之合夥行為及消費借貸契約存在，從而，原告主
    張依合夥及消費借貸之法律關係，請求被告給付如聲明所示之墊款及租金、押租
    金與遲延利息，即無理由，應予駁回；又系爭與蔡瑞芳簽訂租賃契約之人為被告
    與乙○○，原告非該租賃契約當事人，原告本無對蔡瑞芳主張租金之權利，被告
    本於出租人地位，收受租金及押租金，有法律上原因，就原告而言，本無損害之
    發生，且原告與被告就該出租之行為，亦無合夥關係或共同出租之情事，原告本
    於不當得利之法則，請求被告應給付壹佰貳拾玖萬元，亦無理由，應予駁回。
五、原告之訴既經駁回，其假執行之聲請已失所附麗，應併駁回之，附此敘明。
六、本件事證已臻明確，兩造其餘攻擊防禦方法於判決結果不生影響，自無逐一論述
    之必要，併此敘明。
七、據上論結，本件原告之訴為無理由，依民事訴訟法第七十八條，判決如主文。
中      華      民      國    九十      年    七      月    二十四    日
                                    台灣台中地方法院民事第四庭
                                        法      官  王金洲
右為正本係照原本作成
如不服本判決，應於判決送達後二十日內，向本院提出上訴狀。


司法院資訊處製作；財團法人民間司法改革基金會備份。
